【裁判字號】    99,訴,530
【裁判日期】    990701
【裁判案由】    違反毒品危害防制條例
【裁判全文】
臺灣彰化地方法院刑事判決               99年度訴字第530號
公  訴  人  臺灣彰化地方法院檢察署檢察官
被      告  甲○○
上列被告因違反毒品危害防制條例案件，經檢察官提起公訴（99
年度毒偵字第672號），本院依簡式審判程序，判決如下：
    主       文
甲○○施用第一級毒品，累犯，處有期徒刑柒月。
    犯 罪 事 實
一、甲○○前於民國91年間，因施用第一級毒品案件，經本院以
    91年毒聲字第2509號刑事裁定送觀察、勒戒後，於91年11月
    21日因無繼續施用傾向出所，並由臺灣彰化地方法院檢察署
    檢察官以91年度毒偵字第2948號為不起訴處分確定。又於93
    年間，因連續施用第一級毒品案件，經本院以93年度訴字第
    460號刑事判決判處有期徒刑7月確定，經送監執行，於94年
    5月16日縮刑期滿執行完畢。又於97年間，因竊盜等案件，
    經本院以97年度彰簡字第695號刑事判決分別判處拘役40日
    及有期徒刑3月確定（第1案）；因竊盜案件，經本院以97年
    度彰簡字第678號刑事判決判處拘役50日確定（第2案），上
    開分別確定之第1、2案，其所處拘役部分嗣經本院以97年度
    聲字第2015號刑事裁定定其應執行之刑為拘役80日確定；又
    因施用第一級毒品案件，經本院以97年度訴字第2797號刑事
    判決判處有期徒刑8月確定（第3案），上開分別確定之第1
    、3案，其所處有期徒刑部分嗣經本院以97年度聲字第2646
    號刑事裁定定其應執行之刑為有期徒刑9月確定，經送監接
    續執行，於98年9月8日縮刑期滿執行完畢。詎其仍不知悔改
    ，基於施用第一級毒品海洛因之犯意，於99年3月16日晚上7
    時許，在其位於彰化縣鹿港鎮海埔里南橋巷1弄8號住所處，
    以將第一級毒品海洛因摻水置入針筒注射手臂之方式，施用
    第一級毒品海洛因1次，嗣於99年3月17日上午11時10分許，
    為警持臺灣彰化地方法院檢察署檢察官所核發之強制採驗尿
    液許可書採集尿液送驗，結果呈嗎啡陽性反應，始知悉上情
    。甲○○於在偵查中供明其毒品來源係購自卓瑞仁，因而查
    獲卓瑞仁販賣第一級毒品海洛因之犯行。
二、案經彰化縣警察局鹿港分局報告臺灣彰化地方法院檢察署檢
    察官偵查起訴，本院認有刑事訴訟法第273條之1第1項之情
    形，而改依簡式審判程序審理。
    理  由
一、按除被告所犯為死刑、無期徒刑、最輕本刑為3年以上有期
    徒刑之罪或高等法院管轄第1審案件者外，於刑事訴訟法第2
    73條第1項程序進行中，被告先就被訴事實為有罪之陳述時
    ，審判長得告知被告簡式審判程序之旨，並聽取當事人、代
    理人、辯護人及輔佐人之意見後，裁定進行簡式審判程序；
    除簡式審判程序及簡易程序案件外，第1審應行合議審判，
    刑事訴訟法第273條之1第1項、第284條之1分別定有明文。
    本件被告甲○○所犯係死刑、無期徒刑、最輕本刑為3年以
    上有期徒刑或高等法院管轄第1審案件以外之罪，並於本院
    行準備程序時就被訴事實為有罪之陳述，本院合議庭依前揭
    規定，經評議結果，裁定改由受命法官獨任行簡式審判程序
    ，先予敘明。
二、上揭事實，業據被告甲○○迭於本院行準備程序與審理時均
    坦承不諱，且其於99年3月17日所採取之尿液，經送鑑驗結
    果，確呈嗎啡陽性反應，此有彰化縣警察局鹿港分局委託檢
    驗尿液代號與真實姓名對照表及詮昕科技股份有限公司99年
    3月30日所出具之濫用藥物尿液檢驗報告各1紙附卷可稽，應
    認被告之自白應與事實相符，洵堪採信。次按毒品危害防制
    條例於92年7月9日修正公布，自93年1月9日施行，其中第20
    條、第23條將施用毒品之刑事處遇程序，區分為「初犯」及
    「5年內再犯」、「5年後再犯」。依其立法理由之說明：「
    初犯」，經觀察、勒戒或強制戒治後，應為不起訴處分或不
    付審理之裁定；經觀察、勒戒或強制戒治執行完畢釋放後，
    「5年內再犯」者，因其再犯率甚高，原實施之觀察、勒戒
    及強制戒治既已無法收其實效，爰依法追訴或裁定交付審理
    。至於經觀察、勒戒或強制戒治執行完畢釋放後，「5年後
    再犯」者，前所實施之觀察、勒戒或強制戒治已足以遮斷其
    施用毒品之毒癮，為期自新及協助其斷除毒癮，仍適用「初
    犯」規定，先經觀察、勒戒或強制戒治之程序。從而依修正
    後之規定，僅限於「初犯」及「5年後再犯」2種情形，始應
    先經觀察、勒戒或強制戒治程序。倘被告於5年內已再犯，
    經依法追訴處罰，縱其第3次（或第3次以上）再度施用毒品
    之時間，在初犯經觀察、勒戒或強制戒治執行完畢釋放5年
    以後，已不合於「5年後再犯」之規定，且因已於「5年內再
    犯」，顯見其再犯率甚高，原實施觀察、勒戒或強制戒治，
    已無法收其實效，即應依該條例第10條處罰（最高法院95年
    度第7次刑事庭會議決議）。查本件被告曾前因施用第一級
    毒品案件，經本院以91年毒聲字第2509號刑事裁定送觀察、
    勒戒後，於91年11月21日因無繼續施用傾向出所，並由臺灣
    彰化地方法院檢察署檢察官以91年度毒偵字第2948號為不起
    訴處分確定。再於93年間，因連續施用第一級毒品案件，經
    本院以93年度訴字第460號刑事判決判處有期徒刑7月確定（
    業已執行完畢）等情，有臺灣高等法院被告前案紀錄表及臺
    灣彰化地方法院檢察署刑案資料查註紀錄表各1份在卷足憑
    ，而被告本件施用第一級毒品之犯行，雖係在前次觀察、勒
    戒執行完畢5年後所犯，惟被告於上開觀察、勒戒執行完畢5
    年內，曾因施用毒品案件經法院宣示判決並確定，已詳述如
    前，顯見其並非於觀察、勒戒執行完畢後5年內均無任何施
    用毒品之犯行，則依前揭決議，被告所為本件施用第一級毒
    品之犯行，已無「初犯」規定之適用，自毋須再重新施予觀
    察、勒戒或強制戒治之處遇程序，而應依毒品危害防制條例
    第23條第2項規定，直接訴追處罰。綜上所述，本件犯罪事
    證已臻明確，被告前開犯行確堪認定，應予依法論科。
三、核被告所為，係犯毒品危害防制條例第10條第1項之施用第
    一級毒品罪。被告為施用毒品而持有第一級毒品，其持有之
    低度行為應為施用之高度行為所吸收，不另論罪。再查，被
    告曾受如犯罪事實欄所示之確定判決及有期徒刑之執行完畢
    ，有臺灣高等法院被告前案紀錄表附卷可憑，其於有期徒刑
    執行完畢後之5年內，故意再犯有期徒刑以上之本罪，為累
    犯，應依刑法第47條第1項規定加重其刑。又被告於在偵查
    中供明其毒品來源係購自案外人卓瑞仁，因而查獲案外人卓
    瑞仁販賣第一級毒品海洛因之犯行，業據臺灣彰化地方法院
    檢察署99年5月27日彰檢文孝99年度毒偵字第672號字第2431
    1號函附卷可稽，茲依毒品危害防制條例第17條第1項規定減
    輕其刑，並先加後減之。爰審酌被告前有施用毒品之不良素
    行，歷經觀察、勒戒及徒刑之執行程序後，仍未能徹底戒絕
    毒品，顯見其意志不堅，惟念其施用毒品乃自戕一己之身體
    健康，尚未危害他人，且犯後坦承犯行，暨其施用毒品之犯
    罪動機、目的、手段及其智識程度、生活狀況等一切情狀，
    量處如主文所示之刑。
據上論斷，應依刑事訴訟法第273條之1第1項、第299條第1項前
段，毒品危害防制條例第10條第1項、第17條第1項，刑法第11條
前段、第47條第1項，判決如主文。
本案經檢察官王元郁到庭執行職務。
中    華    民    國    99    年    7     月    1     日
                          刑事第二庭  法  官  羅  永  安
以上正本證明與原本無異。
如不服本判決應於收受判決後10日內向本院提出上訴書狀，並應
敘述具體理由；其未敘述上訴理由者，應於上訴期間屆滿後20日
內向本院補提理由書（均須按他造當事人之人數附繕本）「切勿
逕送上級法院」。
中    華    民    國    99    年    7     月    1     日
                                      書記官  魏  嘉  信
附錄本案論罪科刑法條全文：
毒品危害防制條例第10條
施用第一級毒品者，處 6 月以上 5 年以下有期徒刑。
施用第二級毒品者，處 3 年以下有期徒刑。

司法院資訊處製作；財團法人民間司法改革基金會備份。
